【裁判字號】    98,交訴,91
【裁判日期】    990119
【裁判案由】    公共危險等
【裁判全文】
臺灣臺南地方法院刑事判決              98年度交訴字第91號
公  訴  人  臺灣臺南地方法院檢察署檢察官
被      告  丁○○
上列被告因公共危險等案件，經檢察官提起公訴（98年度偵字第
8230號），本院依簡式審判程序判決如下：
    主  文
丁○○服用酒類，不能安全駕駛動力交通工具而駕駛，處有期徒
刑貳月；又過失致人於死，處有期徒刑壹年；又駕駛動力交通工
具肇事，致人死而逃逸，處有期徒刑壹年貳月；應執行有期徒刑
貳年參月。
    事  實
一、丁○○於民國98年4月26日凌晨1時許，在臺南縣永康市○○
    路「新永大海產店」，與友人莊博允共同飲用啤酒後，明知
    其控制力及注意力均已達無法安全駕駛動力交通工具之程度
    ，詎仍不顧大眾行車之公共安全，駕駛車牌號碼7M-3456號
    自用小客車搭載莊博允沿臺南市○○路○段由北向南行駛。
    其於同日凌晨2時許，途經該路與安中路之交岔路口時，本
    應注意車前狀況，隨時採取必要安全措施，且汽車行車速度
    應依標誌或標線之規定行駛，而依當時天候晴、夜間有照明
    設施、柏油路面乾燥無缺陷、無障礙物、視距良好，客觀上
    並無不能注意之情形，竟疏未注意及此，貿然以超過該路段
    速限時速60公里以上之速度即時速約100公里之速度與另一
    不詳車牌號碼之白色自小客車競速行駛，致見吳佳樺騎乘車
    牌號碼015-BZU號重型機車由東向西行駛至該交岔路口時避
    煞不及，二車因而發生碰撞，致吳佳樺人、車倒地，因而受
    有顱腦損傷合併顱內出血等傷害，送醫急救後仍於同日凌晨
    3時23分不治死亡。詎丁○○肇事後竟未停車察看，並對吳
    佳樺施以救護及等候警方處理，竟逕行駕駛上開自小客車逃
    逸，且不顧車上乘客莊博允停車之要求，仍繼續向前行駛，
    於行駛至安通路時，因上開自用小客車受損嚴重無法行駛，
    始將該車停放於該處。嗣經警據報後前往現場處理時發現肇
    事車輛所遺留之7M-3456號車牌，而循線在安通路查獲丁○
    ○，並於同日凌晨2時39分許，對其施以酒精檢測，測試其
    呼氣後之酒精濃度每公升0.25毫克，而查獲上情。
二、案經吳佳樺之父乙○○告訴及臺灣臺南地方法院檢察署檢察
    官據報相驗後自動檢舉偵查起訴。
    理  由
一、程序方面：
  (一)本件係經被告丁○○於本院98年12月10日準備程序期日時為
    有罪之表示（見本院卷第45頁），而經本院裁定以簡式審判
    程序加以審理，依刑事訴訟法第273條之2、第159條第2項之
    規定，不適用傳聞法則有關限制證據能力之相關規定，合先
    敘明。
  (二)起訴書雖記載：「丁○○明知酒後開車易生危險，仍於民國
    98年4月25日晚間11時30分許，在臺南縣永康市○○路新永
    大海產店，飲用啤酒後，已達不能安全駕駛動力交通工具之
    程度，應注意汽車駕駛人飲用酒類或其他類似物後其吐氣所
    含酒精濃度超過每公升0.25毫克，或血液中酒精濃度超過百
    分之0.05以上者，不得駕車，而依當時情形又無不能注意之
    情事，竟仍執意於於98年4月26日凌晨2時許，駕駛車牌號碼
    7M-3456號自用小客車搭載莊博允，沿臺南市○○路○段由北
    向南行駛‧‧」等語，然由被告於警詢時陳稱：「肇事前98
    年4月25日23時30分在永康市○○路新永大海產店跟朋友莊
    博允喝酒，我約喝兩瓶至三瓶啤酒，98年4月26日01時0分左
    右結束‧‧」等語【見臺灣臺南地方法院檢察署98年度相字
    第563號卷宗（下稱系爭相驗卷宗）第7頁】，及於本院98年
    12 月10日準備程序期日陳稱：係於98年4月26日凌晨1時許
    開始開車等語可知（見本院卷第48頁），被告應係於98年4
    月26日凌晨1時許始開始酒後駕車，因此，爰將起訴書中所
    述被告酒後開始駕車之時間，更正如事實欄所示。
  (三)起訴書雖記載被害人吳佳樺之之行向係「由西向東駛至該交
    岔路口」等語，惟公訴檢察官已於本院99年1月5日審理時，
    當庭更正為被害人之行向係由東向西行駛（見本院卷第63
    頁），因此，本院自以上開公訴檢察官更正後之方向作為認
    定被害人於本件交通事故發生前行向之依據。
  (四)起訴書雖記載於當日凌晨4時7分許，對被告實施酒精濃度測
    試等語，惟被告之酒精濃度測試紙記載測定時間為98年4月
    26日2時39分（見系爭相驗卷宗第18頁），因此，起訴書所
    記載之對被告實施酒精濃度測定時間顯然有誤，爰更正如事
    實欄所示。
  (五)被害人家屬己○○、乙○○雖具狀陳稱被告陳稱其通過本件
    交岔路口時，號誌係綠燈等語，係脫罪之詞，不足採信云云
    。然證人甲○○、丙○○於本院99年1月5日審理時係分別具
    結證稱：本件事故發生時，當時安中路之號誌已轉換為綠燈
    等語；本件事故發生時，安中路之號誌係紅燈、北安路之號
    誌係黃燈等語（見本院卷第64頁正面、本院卷第66頁正面）
    ；上開二人對本件交通事故發生時，被告之行向即北安路方
    向之號誌究竟係紅燈或黃燈，證述並不一致；此外，復查無
    其他證據足資證明被告確實有闖紅燈之違規行為，且公訴檢
    察官於本院99年1月5日審理時，亦陳稱不主張被告有闖紅燈
    之違規行為等語（見本院卷第65頁背面），因此，就本件交
    通事故之發生，本院認定被告之過失行為僅為起訴書所稱未
    注意車前狀況及超速等行為，附此敘明。
二、實體方面：
  (一)訊據被告對於上揭事實均坦承不諱，核與證人莊博允、楊水
    波、甲○○、丙○○、蘇惠成等人證述之情節相符，並有道
    路交通事故現場圖、道路交通事故調查報告表(一)、(二)、及臺
    灣臺南法院檢察署檢察官相驗筆錄、相驗屍體證明書、檢驗
    報告書、酒精濃度測試紙、舉發違反道路交通管理事件通知
    單、刑法第185條之3案件測試觀察紀錄表、汽機車駕駛人酒
    後生理協調平衡檢測紀錄表各1份，以及現場照片35幀、相
    驗照片33幀等資料附卷可稽，且查：
  (1)依據內政部警政署刑事警察局研究數據，我國人民吐氣酒精
    濃度之消退率為每小時每公升0.062至0.098毫克，平均值為
    每公升0.08毫克，有內政部警政署刑事警察局91年1月25日
    （91）刑鑑字第11718號公告周知，是依98年4月26日凌晨2
    時39分許對被告實施酒精濃度檢驗為吐氣酒精濃度每公升0.
    25毫克，則以上開吐氣酒精濃度每小時消退率之平均值即每
    公升0.08毫克為標準，回推計算1小時39分前即被告於98年
    4月26日凌晨1時許飲酒後開始駕車行駛之時，其當時之吐氣
    酒精濃度應已達每公升0.382毫克【計算式：每公升0.25毫
    克＋推算消退之呼氣酒精濃度每公升0.132毫克（每公升0.0
    8毫克×1小時＋每公升0.08毫克×39／60）＝每公升0.382
    毫克）】，足認被告於98年4月26日凌晨1時駕車行駛之時，
    已達酒後無法安全駕駛交通工具之狀態。
  (2)按車輛駕駛人飲用酒類後其吐氣所含酒精濃度超過每公升
    0.25毫克以上者，不得駕車；且駕駛人駕駛車輛，應遵守道
    路交通標誌、標線、號誌之指示；汽車行駛時，駕駛人應注
    意車前狀況及兩車併行之間隔，並隨時採取必要之安全措施
    ；道路交通安全規則第114條第2款、第90條、第94條第3項
    分別定有明文。被告曾考領有職業大貨車駕駛執照，有卷附
    汽車駕駛執照1份附卷可憑（見系爭相驗卷第13頁），對於
    上開規定，自不得諉稱不知，其駕車行駛時，即應確實注意
    遵守上開規定謹慎駕駛。而當時天候晴、夜間有照明設施、
    柏油路面乾燥無缺陷、無障礙物、視距良好，客觀上並無不
    能注意之情事，然被告竟仍疏不注意，於飲酒後已達無法安
    全駕駛交通工具之狀態，猶仍駕駛自小客車搭載莊博允行駛
    於道路，並無視速限僅時速60公里之標誌（見系爭相驗卷第
    25頁），貿然以時速100公里之速度超速行駛而發生本件交
    通事故，並致被害人因而死亡，被告之駕駛行為存有過失，
    且該過失與被害人死亡之間有相當因果關係，從而，本件事
    證明確，被告犯行洵堪認定。
三、核被告所為，係犯刑法第185之3之服用酒類，不能安全駕駛
    動力交通工具而駕駛罪、同法第276條第1項之普通過失致人
    於死罪，及同法第185條之4之肇事逃逸罪。又被告係酒醉駕
    車，因而致人死亡，應依道路交通管理處罰條例第86條第1
    項之規定，就普通過失致人於死罪部分，加重其刑。被告所
    犯上開三罪，行為互殊，應分論併罰。至於被告雖持有職業
    大貨車駕駛執照（見系爭相驗卷第13頁），然本件交通事故
    發生時，其並無工作，業據被告陳稱在卷（見本院卷第48頁
    ），且係於非上班時間駕駛自用小客車上路，與其所從事之
    駕駛營業大貨車行為並不相干，顯非從事業務行為。是以，
    就被告過失致死行為部分，本院認其係觸犯刑法第276條第1
    項之普通過失致人於死罪，而非同法條第2項之業務過失致
    人於死罪，附此敘明。
四、爰審酌被告於飲酒後，已處於無法安全駕駛之狀況下，仍駕
    駛自小客車行駛於道路，漠視輕忽公眾交通之安全，對行車
    大眾及路人之生命、身體安全造成危害，復本應注意遵守道
    路交通安全規則之相關規定，以維護行車之安全，然竟疏於
    注意而肇生本件交通事故並致人命喪失，造成生命喪失無從
    彌補之情事，使被害人家屬承受無法挽救之遺憾，所生損害
    巨大，且肇事後復未協助救護、旋即逃逸，罔顧他人生命、
    身體之安全，惡性非輕，又迄今尚未能與被害人家屬就民事
    賠償事宜達成和解，然念其尚知坦承犯行，又除本案外，並
    無其他刑事犯罪紀錄，素行尚佳，有台灣高等法院被告前案
    紀錄表1份附卷可參等一切情狀，分別量處如主文所示之刑
    ，並定其應執行刑。
據上論斷，應依刑事訴訟法第273條之1第1項、第299條第1項前
段，道路交通管理處罰條例第86條第1項，刑法第185條之3、第
276條第1項、第185條之4、第51條第5款，刑法施行法第1條之1
，判決如主文。
本案經檢察官戊○○到庭執行職務。
中    華    民    國    99    年    1     月    19    日
                      交通法庭  法  官  陳淑勤
以上正本證明與原本無異。
如不服本判決應於收受本判決後10日內向本院提出上訴書狀，並
應敘述具體理由。如未敘述上訴理由者，應於上訴期間屆滿後20
日內向本院補提理由書狀（均須按他造當事人之人數附繕本）「
切勿逕送上級法院」。
                                書記官  謝國欽
中    華    民    國    99    年    1     月    20    日
附錄論罪科刑法條：
刑法第185條之3：
服用毒品、麻醉藥品、酒類或其他相類之物，不能安全駕駛動力
交通工具而駕駛者，處一年以下有期徒刑、拘役或十五萬元以下
罰金。
刑法第276條第1項：
因過失致人於死者，處二年以下有期徒刑、拘役或二千元以下罰
金。
刑法第185條之4：
駕駛動力交通工具肇事，致人死傷而逃逸者，處6月以上5年以下
有期徒刑。
附記事項：告訴人或被害人對於判決如有不服，請具備理由逕向
檢察官聲請檢察官提起上訴，其上訴期間之計算，係以檢察官收
受判決正本日期為準。


司法院資訊處製作；財團法人民間司法改革基金會備份。
